【裁判字號】    90,易,32
【裁判日期】    900727
【裁判案由】    妨害自由等
【裁判全文】
臺灣花蓮地方法院刑事判決                        九十年度易字第三二號
    公  訴  人  臺灣花蓮地方法院檢察署檢察官
    被      告  乙○○
    選任辯護人  曾泰源律師
右列被告因妨害自由案件，經檢察官提起公訴（八十九年度偵字第三三○一號），本
院判決如左︰
    主  文
乙○○以非法方法剝奪人之行動自由，處有期徒刑參月，如易科罰金，以參佰元折算
壹日。
    事  實
一、乙○○與丙○○為結拜兄妹，乙○○於民國八十九年四月二十七日十四時十分許
    ，在花蓮縣吉安鄉○○村○○○街三○一號丙○○住處，因細故與丙○○（起訴
    書誤載為薛茗芳）發生口角，竟基於傷害人身體之故意，徒手毆打薛茗芳並拉其
    頭髮，致丙○○受有臉部、頭皮、頸部、左腕挫傷等傷害。接著強拉丙○○之頭
    髮（丙○○當時髮長及腰），強迫薛茗芳上其所有之車號ＨＵ─六二九Ｏ號自小
    客車上，在車上並持續強拉丙○○頭髮不讓她下車，以此強暴方式剝奪丙○○之
    行動自由，並將車開至花蓮縣吉安鄉○○村○○路○段四○九號前停車，之後乙○○因酒醉睡著，丙○○才逃離報警。
    ?
二、案經丙○○訴由花蓮縣警察局吉安分局報請台灣花蓮地方法院檢察署檢察官偵查
    起訴。
    理  由
一、被告於本院訊問時固坦承丙○○為其結拜妹妹，其有在上述時地與丙○○發生爭
    執等情不諱，惟矢口否認有為傷害犯行，辯稱：當天下午我質問她（指丙○○）
    為何要跟我太太說我在外喜歡喝酒、有女朋友，所以我們二人不太高興，她就手
    揮向我，沒有打到，我將她推開，她就退到椅子上，喊說很痛，我就帶她去看醫
    生，後來載他去慶豐村中山路買止痛藥，她去買，我就躺在車上睡覺，醒來時吉
    安派出所警員就來了，當天中午我有喝一瓶啤酒；丙○○在車上可以自己開門逃
    跑云云。其選任辯護人辯護意旨略以：告訴人之指訴有誇大之處，至其所指強制
    罪部分，欠缺直接積極證據證明，此部分罪嫌自有未足。
二、惟查：前述事實，已據告訴人丙○○於警訊、偵查及本院訊問時指訴甚明，而丙○○於八十九年四月二十七日十六時三十八分到醫院急診，經診斷結果為臉、頭
    皮及頸部挫傷、左腕挫傷等傷害，亦有診斷證明書、財團法人佛教慈濟綜合醫院
    九十年三月三十日函及所附病情說明書各一份可參，再參酌證人即到場處理警員
    甲○○證稱：當時是接到民眾報案，值班同事再電告我說花蓮縣吉安鄉○○路○
    段四○九號前有糾紛，我前往現場看見被告睡在車內，仍在酒醉，是坐在駕駛座
    的位置，告訴人在路的另一邊哭等情，此經證人甲○○證述可參，並有查獲刑案
    經過報告書、受理各類案件紀錄各一份可稽（本院卷二一頁筆錄、偵查卷十頁、
    本院卷三六頁參照），而被告身為男子，應知男子之氣力大於女子，其竟出手推
    打告訴人，且強拉其頭髮，致告訴人受傷，被告顯有傷害之故意，至為明確。又
    告訴人一直留有及腰長髮，此為本院當庭勘驗無誤，並為被告所不爭執，而被告
    與告訴人發生爭執在先，且已對告訴人動手毆打，使告訴人受傷，衡情告訴人不
    可能再搭乘被告之車與被告一起前往慶豐村中山路三段之處所，告訴人稱其係因
    被告強拉其頭髮強迫其上車，且不讓她下車等情，有前述診斷證明書、證人甲○○之證詞可為佐證，並與常情及經驗法則相符，應可採信，是被告前述所辯，應
    係事後卸責之詞，並不可採。事證明確，被告犯行已可認定。
三、核被告所為，係犯刑法第二百七十七條第一項之傷害罪及同法第三百零二條第一
    項之剝奪他人行動自由罪。被告所犯二罪間有方法結果之牽連關係，應從一較重
    之剝奪他人行動自由罪處斷。再按刑法第三百零二條第一項及第三百零四條第一
    項之罪，其所保護之法益均為被害人之自由，而前者之法定刑較後者為重，故行
    為人如以使人行無義務之事或妨害人行使權利為目的，而其強暴、脅迫已達於剝
    奪人行動自由之程度，則此項使人行無義務之事或妨害人行使權利之低度行為，
    應為剝奪人行動自由之高度行為所吸收，只應成立刑法第三百零二條第一項之罪
    ，並無再適用第三百零四條第一項之餘地，是公訴人認被告係犯刑法第三百零二
    條之強制罪云云，顯有未洽，起訴法條應予變更。爰審酌被告並無犯罪紀錄（有
    台灣高等法院被告全國前案紀錄表一份可參），其僅因細故而毆打被害人，並強
    制被害人上車，剝奪被害人行動自由，手段殊不足取，再考量被害人所受傷害程
    度暨被告犯罪後之態度等一切情狀，量處如主文所示之刑，並諭知易科罰金之折
    算標準。再查(一)按行為後法律有變更者，適用裁判時之法律；但裁判前之法律有
    利於行為人者，適用最有利於行為人之法律，刑法第二條第一項定有明文。且如
    易服勞役、易科罰金等法令之變更，亦有刑法第二條第一項規定之適用（最高法
    院二十四年七月刑庭總會決議、最高法院二十九年度上字第五二五號判例參照）
    。
    (二)刑法第四十一條業於九十年一月四日修正，同年一月十日經總統公布實施，該
    條第一項修正為：「犯最重本刑為五年以下有期徒刑之罪，而受六月以下有期徒
    刑或拘役之宣告，因身體、教育、職業、家庭之關係或因其他正當事由，執行顯
    有困難者，得以一元以上三元以下折算一日，易科罰金。但確因不執行所宣告之
    刑，難收矯正之效或難以維持法秩序者，不在此限。」較諸修正前刑法第四十一
    條規定：「犯最重本刑為三年以下有期徒刑以下之刑之罪，而受六月以下有期徒
    刑或拘役之宣告，因身體、教育、職業或家庭之關係，執行顯有困難者，得以一
    元以上三元以下折算一日，易科罰金」，就易科罰金部分，以新法對行為人較為
    有利，是依據前開說明，本案自應適用修正後之刑法第四十一條第一項前段規定
    ，對被告諭知易科罰金之折算標準。
四、末查公訴意旨尚認被告於強拉丙○○上車後，將其載至花蓮縣吉安村中山路三段
    九九巷（五穀宮）附近，第二次徒手毆打丙○○，又緊接著於十六時許，再強拉
    丙○○上車，載至慶豐村中山路三段四○九號前，第三次毆打丙○○，因認被告
    有連續傷害之犯行云云，惟此二次傷害犯行，均為被告堅決否認，且僅有被害人
    之指訴，並無其他證據0可以作為被告人指訴之佐證，是本院不能僅憑被害人之?
    一指訴，據論被告尚有此部分之傷害犯行，此外，再經本院依職權調查結果後，
    亦無其他確切之證據足認被告涉有此部分傷害犯行，惟因公訴人認此部分與前開
    論罪科刑部分有連續犯裁判上一罪關係，爰不另為無罪之諭知。
據上論斷，應依刑事訴訟法第二百九十九條第一項前段、第三百條、刑法第二百七十
七條第一項、第三百零二條第一項、第五十五條、第二條第一項前段、第四十一條第
一項前段、罰金罰鍰提高標準條例第一條前段、第二條，判決如主文。
中      華      民      國        九十    年    七      月    二十七    日
                                  臺灣花蓮地方法院刑事庭
                                      法  官  楊  碧  惠
右正本證明與原本無異。
如對本判決不服，應於送達後十日內，向本院提出上訴狀。（應抄附繕本）告訴人或
被害人如對於本判決不服者，應具備理由請求檢察官上訴，其上訴期間之計算係以檢
察官收受判決正本之日期為準。
                                      法院書記官
中      華      民      國        九十    年    八      月      二      日
附錄本判決論罪之法律條文：
刑法第二百七十七條第一項：
傷害人之身體或健康者，處三年以下有期徒刑，拘役或一千元以下罰金。
刑法第三百零二條第一項：
私行拘禁或以其他非法方法，剝奪人之行動自由者，處五年以下有期徒刑、拘役或三
百元以下罰金。


司法院資訊處製作；財團法人民間司法改革基金會備份。
